【裁判字號】    96,上更(一),307
【裁判日期】    970327
【裁判案由】    違反槍砲彈藥刀械管制條例
【裁判全文】
臺灣高等法院高雄分院刑事判決     96年度上更(一)字第307號
上  訴  人  臺灣高雄地方法院檢察署檢察官
被      告  乙○○
                    （於臺灣臺中監獄執行中；現寄押於臺灣
                    高雄監獄）
指定辯護人  本院公設辯護人于欣潔
上列上訴人因被告違反槍砲彈藥刀械管制條例案件，不服臺灣高
雄地方法院92年度重訴字第54號中華民國93年7月9日第一審判決
（起訴案號：台灣高雄地方法院檢察署92年度偵續字第92號），
提起上訴，判決後，經最高法院發回更審，本院判決如下：
    主  文
原判決撤銷。
乙○○未經許可，販賣手槍，處有期徒刑玖年，併科罰金新臺幣
伍拾萬元，罰金如易服勞役，以新臺幣參仟元折算壹日。
    事  實
一、乙○○見販賣槍彈有厚利可圖，起意販賣槍彈圖利（槍彈來
    源不明），而丁○○（已於94年4 月9 日死亡）因受其兄洪
    榮章之教唆，有意殺害藍振源而需用槍彈，另甲○○亦透過
    丁○○欲購買槍彈，於民國88年12月間某日，經由丙○○介
    紹，帶同乙○○至高雄市○○○路明日帝國酒店與丁○○認
    識，經談論後乙○○與丁○○雙方互有買賣槍彈之意思，乙○○即留下其友蔡岳君所申請手機之門號0000000000以供聯
    繫之用。嗣後雙方約定以新臺幣（下同）70萬元之價格，買
    賣3 支手槍及子彈200 顆等制式槍彈。丁○○於同月19日與
    甲○○聯絡，約定於同月下旬某晚取槍付款，由甲○○帶65
    萬元與其友鐘啟郎（已經不起訴處分）約在高雄市○○區○○路「雪莉舞廳」會合後，再以電話聯絡乙○○前來交易。
    乙○○到後先交付50顆制式子彈，丁○○則支付上開65萬元
    現款（不足5 萬元部分由丁○○負責，此部分自乙○○積欠
    丁○○之酒帳扣抵）。乙○○取得上開現金後，再帶丁○○
    等3 人駕車前往高雄縣橋頭鄉橋頭國中前，由乙○○交付匈
    牙利制式九０手槍、貝瑞塔九二手槍及蘇聯制九０手槍各1
    支（起訴事實誤認為係貝瑞塔九０手槍2 支）及子彈150 顆
    予丁○○及甲○○。丁○○取走上開匈牙利制式九○手槍1
    枝與子彈60顆（因持有槍彈部分，經本院以91年度上訴字第
    1639號案件，判處有期徒刑4 年在案），甲○○則取走上開
    貝瑞塔九二手槍及蘇聯制九０手槍各1 支及子彈140 顆（因
    持槍殺人等罪，經臺灣高等法院臺中分院以92年度上重訴字
    第54號案件，判處死刑在案）。嗣因丁○○涉嫌槍殺藍振源
    為警偵辦後，於89年1 月28日下午5 時40分許，由丁○○主
    動供述槍彈之下落，復帶同警方前往高雄縣旗山鎮得勝巷60
    號，起出其寄藏該處之匈牙利制式九０手槍1 支與子彈60顆
    ，並供出向綽號「阿忠」之乙○○購買槍彈之上情。
二、案經高雄市政府警察局移送臺灣高雄地方法院檢察署檢察官
    偵查起訴。
    理  由
一、關於證據能力部分：
（一）按被告以外之人於司法警察調查中所為之陳述，與審判中
      不符時，其先前之陳述具有較可信之特別情況，且為證明
      犯罪事實存否所必要者，得為證據，刑事訴訟法第159 條
      之2 定有明文。（1） 證人丁○○（已於94年4 月9 日死
      亡，詳本院本次更審卷第63頁丁○○個人基本資料）就上
      開時地向綽號「阿忠」者購買槍彈，及被告是否即為販賣
      槍彈之「阿忠」之事實，其於89年1 月28日、同年2 月11
      日、同年月14日、同年月16日、同年月26日、同年3 月5
      日、同年月8 日、同年月9 日、同年月11日、同年月30日
      多次在警詢中，就時間、地點、價格及取槍過程陳述甚詳
      ，而於原審92年8 月27日及93年1 月2 日審判中所為之陳
      述，則略以「過程現已記不清楚」「現在沒辦法辨識阿忠
      的長相」等語，前後所述已然不符。經查，證人丁○○於
      右開警詢時，距槍彈交易僅約1 、2 個月，且係於89年1
      月28日主動自首，並起出其藏置他處之槍彈，當時記憶自
      較深刻，至原審作證時已事隔約3 、4 年，更明白表示先
      前有據實陳述，時間已久，無法辨認是否被告，或遺忘交
      易過程之細節；且證人丁○○於警詢指證時，因被告不在
      場，尚無來自被告方面之壓力，所述亦係出於自由意志，
      未受任何不正外力影響，縱當時陳述未依法全程連續錄音
      ，亦無違其任意性。反觀證人丁○○於原審與被告當庭指
      認，陳述時之心理狀況顯較在警局有壓力，此參丁○○與
      被告當庭指認時，先稱不認識被告，反而在被告陳明與丁○○有喝過酒後，改稱有與被告喝過酒（91年偵緝字第25
      號卷第26頁背面），已見其心理上壓力。是其先前警詢所
      述具有較可信之特別情況，且為證明犯罪事實存否所必要
      ，依刑事訴訟法第159條之2 規定，自得為證據。（2）證
      人丙○○曾於89年3 月14日、同月16日2 次於警詢中為陳
      述。89年3 月14日警詢證述：88年11月中旬，我在高雄市
      鹽埕區明日帝國酒店介紹乙○○與洪榮章認識，之後我聯
      絡洪榮章到酒店喝酒，我到現場即有洪榮章、丁○○、乙○○等3 人一起喝酒，應是洪榮章介紹他們認識的。88年
      12月中旬我與乙○○到林森三路152 號樓下與丁○○見面
      ，有聽到他們談論買賣槍枝的事情。（提示乙○○犯罪影
      像基本資料）就是「阿忠仔」；於89年3 月16日警詢陳述
      ：乙○○於88年12月中旬曾約我走私槍械，我拒絕，我聽
      他說因想去娶親缺錢，所以想走私槍械牟利。88年12月中
      旬我與乙○○到林森三路152 號樓下與丁○○見面，有聽
      到他們談論買賣槍枝的事情。談完後，我和乙○○一起搭
      計程車離去，車上乙○○告訴我因欲去大陸娶親缺錢，所
      以會販賣槍枝與丁○○等語；其於本院本次更審97年1 月
      17日則證稱：88年11月中旬，有與乙○○、洪榮章、丁○○3 人喝過酒，但情形不是什麼會合，當天是因為船進港
      休息，我與洪榮章喝酒，他弟弟「華欽」也一起去，好像
      乙○○是打電話給我，我和乙○○原來是同船的同事，後
      來沒有同事很久了，當天他打電話給我問我在那裡，我說
      我們在喝酒，問他要不要來，是這樣的情形下他們才認識
      的。乙○○我都叫他「豐仔」，我未曾介紹乙○○買賣槍
      枝，乙○○有跟我說要娶太太欠錢。88年12月中旬有無與
      乙○○去民生三路152 號樓下與丁○○見面，這麼久了，
      沒有什麼印象，沒有談論買賣槍枝的事情，我有在那邊，
      但我沒有聽到他們談什麼，因為我們離很遠，也沒有聽到
      論買賣槍枝的事情。其於警詢之陳述與本院審理時之陳述
      不符。其於警詢所述並無違反其自由意志之情形，此觀其
      於92年8 月27日主動至警局接受詢問，其後同月16日再度
      前往接受詢問自明。參酌證人陳長淵、楊增平所述，透過
      聯繫後主動就其所知所聞向警方供述，足見其當時在警局
      之陳述並無不當外力干擾，其於警詢所為供述之外部情況
      具有特別可信性。是證人吳慶槍上開警詢之陳述，有證據
      能力。
（二）被告以外之人於偵查中向檢察官所為陳述，除顯有不可信
      之情況者外，得為證據，刑事訴訟法第159 條之1 第2 項
      定有明文。證人丁○○於91年1 月29日、91年10月3 日、
      證人鐘啟郎於91年10月3 日、證人邱明原92年3 月3 日於
      檢察官偵訊時具結所為陳述，未曾提及檢察官在偵訊時有
      任何不法取供之情形，並無顯不可信之情況，亦得作為本
      件之證據。
（三）按被告以外之人於審判外之陳述，雖不符前4 之規定，而
      當事人或辯護人於法院調查證據時，知有不得作為證據之
      情形，而未於言詞辯論終結前聲明異議者，視為同意作為
      證據，法院審酌該言詞陳述作成時之情況，認為適當者，
      亦得為證據，刑事訴訟法第159 條之5 第2 項定有明文。
      證人鐘啟郎之警詢筆錄，均經提示並告以要旨，檢察官、
      辯護人及被告等人均表示無意見，且均未對該筆錄內容異
      議，本院再審酌上開筆錄作成時，較無人情施壓或干擾，
      亦無不當取供之情形，認為適合作為本案之證據，依上開
      規定有證據能力。
二、訊據被告被告乙○○矢口否認有上揭販賣槍彈之犯行，辯稱
    曾到丁○○所開設之明日帝國酒店與丁○○一起喝過酒，尚
    欠他酒錢十幾萬元，可能因此才會誣陷我；曾與蔡岳君一起
    跑船，有使用過他的手機，但不知他手機的電話號碼；7 、
    8 年前曾與丙○○一起跑過船幾個月，沒有經常來往，89年
    4 、5 月間因要到大陸找新婚之妻，自己是船員，就偷渡坐
    船過去，當時不知道被通緝，不是逃亡，當初指證我的人都
    說不認識我云云。經查：
（一）證人丁○○於88年12月間某日，與出資65萬元之甲○○，
      共同向自稱綽號「阿忠」之男子購買手槍3 支、子彈200
      顆等制式槍彈，先與被告約在高雄市新興區雪莉舞廳前會
      合後，先相互交付50顆子彈及65萬元後，再由被告帶往高
      雄縣橋頭鄉某學校前交付3 支手槍及150 顆子彈，其中2
      支手槍及140 顆子彈由甲○○取走，丁○○則留有1 支匈
      牙利制式九０手槍及60顆制式子彈，其後丁○○於89年1
      月28日自首供出所持有槍彈所在，而在高雄縣旗山鎮得勝
      巷60號處所起獲之事實，已據證人丁○○於警詢、偵訊時
      供述明確，且與證人鐘啟郎於警詢（89年3 月30日筆錄）
      、偵訊（91年10月3 日筆錄）及原審（92年8 月27日筆錄
      ）證述內容，及證人甲○○於原審時（93年2 月9 日筆錄
      ）所證各情形相符。至於丁○○、甲○○所購買支3 支槍
      枝，係何種型式之槍枝？雖然證人丁○○於89年2 月16日
      及同年3 月8 日受警察訊問時，均係供稱：88年12月20日
      晚23時許，係由甲○○以70萬元價款，由伊出面，向被告
      購得3 支制式九０手槍（1 支匈牙利製，2 支貝瑞塔），
      子彈200 顆，其中1 支匈牙利製九０手槍及子彈60顆，由
      伊私藏（已被警察起獲），另2 支貝瑞塔九０手槍及子彈
      ，由甲○○與鐘啟郎2 人取走等語。而甲○○於93年2 月
      9 日於原審亦供稱：伊曾交予丁○○65萬元託其向人購買
      貝瑞塔手槍2 支，子彈幾顆已記不得等語（原審第270 頁
      、第271 頁）。但於本院本次更審96年12月13日審理時證
      人甲○○證稱：「（你買的那2 支手槍是何廠牌製？）我
      忘記了，我只記得2 把槍，但型式我真的忘了。」、「（
      2 把槍型式都一樣嗎？）都是黑色的，型式我真的沒有印
      象。」、「（丁○○交給你的2 支手槍外觀型式都一樣？
      有無1 支蘇聯製的，1 支貝瑞塔製？）槍的型式我真的忘
      了，唯一可以確定是有兩把槍，兩把都是黑色的。」、「
      （這2 支槍枝的下落？）證人答我逃亡時的已經被起出，
      是92年間因為殺人案通緝被查獲，刑事局在我同案戊○○
      身上起出…」等語；證人戊○○於本院本次更審於97年1
      月17日審理時證稱：「（你和甲○○一起做過案？）對。
      」、「（甲○○說有拿2 支手槍給你？）是。」、「（這
      2 支手槍是何型號？）1 支貝瑞塔九二手槍、1 支蘇聯制
      的。」、「（這2 支手槍拿到你台中的這個案件犯哪一部
      分的行為？）…這2 把槍鑑定後，有1 支是92年2 月3 日
      跟台西警員槍戰的，就是貝瑞塔九二手槍這把。」、「（
      現在這2 把槍在哪裡？）我在92年7 月4 日被查獲時已經
      被查出來。（本院按係指臺灣高等法院臺中分院92年度上
      重訴字第54號判決第22頁所載第16項起獲之2 把手槍。詳
      原審卷第362 頁及其附表第2 頁）」等語。足證甲○○透
      過丁○○購買之槍彈，1 支貝瑞塔九二手槍、1 支蘇聯制
      手槍無誤，此由甲○○證稱交給戊○○之2 把都是黑色的
      等情，而內政部警政署刑事警察局97年1 月23日刑鑑字第
      0960195305號函覆本院，槍枝管制編號0000000000號、00
      00000000號之槍身顏色均偏向黑色系列（該函附於本院本
      次更審卷），相互吻合，更可得而明。又丁○○於89年1
      月28日下午5 時40分許，主動供述槍彈之下落，帶同警方
      前往高雄縣旗山鎮得勝巷60號，起出其寄藏該處之匈牙利
      制式九０手槍1 支與子彈60顆，供出向綽號「阿忠」購買
      ，雖證人丁○○於警訊供稱「乙○○給我確有3 支九０手
      槍、子彈150 顆，連同先前給我的50顆、共200 顆子彈，
      我當場拿2 支手槍，加子彈150 顆給甲○○」等語（警訊
      影印卷第29頁反面，丁○○於89年3 月30日調查筆錄）。
      準此，「阿忠」交給丁○○之子彈有200 顆，而有如前述
      ，丁○○於89年1 月28日下午5 時40分許，帶同警方前往
      高雄縣旗山鎮得勝巷60號，起出之子彈部分有60顆，並供
      出向綽號「阿忠」購買，均甚明確，則甲○○透過丁○○
      向「阿忠」購買之子彈部分應係140 顆，丁○○上開警詢
      供稱交給甲○○之子彈部分為150 顆，應係記憶錯誤所致
      。而丁○○所持有槍彈經送鑑驗結果，該支手槍為匈牙利
      ＦＥＧ廠口徑9 ｍｍ制式半自動手槍，槍管內具6 條右旋
      來復線，槍號為B57685，機械性能良好，具有殺傷力，而
      子彈60顆為9 ｍｍ制式子彈，亦均具殺傷力，此有內政部
      警政署刑事警察局89年2 月1 日刑鑑字第13267 號鑑驗通
      知書可稽（見警卷第34頁）。另甲○○取走之手槍2 支，
      於另案查扣送鑑定結果，分別係貝瑞塔九二手槍及蘇聯制
      九０手槍，皆具殺傷力，亦有警政署刑事警察局92年7 月
      8 日刑鑑字第0920126888號槍彈鑑定書附卷可憑（見原審
      卷第386 至391 頁）。準此，綽號「阿忠」之人於上開時
      地販賣上揭制式槍彈予丁○○等人之事實，應可認定。
（二）被告是否即丁○○所指之「阿忠」？乃本案之爭點所在。
      證人丁○○雖自本案檢察官偵訊起，即對被告是否確係販
      賣槍彈之人，改稱以不能確定或不記得見過被告云云（見
      89年偵字第12831 號卷第41頁、91年偵緝字第25號卷第27
      頁、第100 頁背面、第109 頁及原審卷第101 頁、第216
      頁）。但證人丁○○一再強調其於警詢中陳述之真實性，
      警方亦據其提供資料查證，只因未能逮獲「阿忠」到案，
      迄今因時間距交易時點已久，記憶已經模糊等語。依常理
      判斷，一般人於案發之初記憶猶新，所陳述之經過及對象
      之指認應較為詳細、明確，在經歷相當時日之後，因記憶
      逐漸模糊，往往未能完整陳述事件之始末，或遺忘數面之
      緣者之長相，僅能回憶起重要之片段。證人丁○○雖與「
      阿忠」進行槍彈交易，但稱與「阿忠」僅見面2 、3 次，
      其於2 、3 年後在偵審中所證已不記得「阿忠」長相，尚
      屬合情合理。準此，丁○○既再三陳明其於警詢時確已據
      實陳述，並提出所知資料供警方查證，自應以其警詢明確
      之陳述為認定事實之基礎。又證人丁○○於89年1 月28日
      警詢時，向警方表示要據實陳述有關槍彈來源時稱：「我
      有一位綽號忠仔之朋友，他是橋頭鄉人，從事遠洋漁船工
      作，他手機0000000000」等語；又於翌日警詢時供稱：「
      他的年紀約30歲左右，身材微瘦，身高約170 公分，真實
      姓名我不知道，好像是高雄縣橋頭鄉人」等語。經警方依
      其所描述特徵追查後，查出被告即是自稱綽號「阿忠」之
      人，並調出影像傳真照片，於同年2 月11日10時許，由高
      雄市警察局刑警大隊偵二隊隊長陳長淵親自詢問丁○○，
      並將該影像照片交由丁○○指認無訛。當時距槍彈交易未
      久，其所為指認正確性，應無疑義。而被告雖否認有販賣
      槍彈給丁○○等人，但其所自承認識丁○○、透過朋友在
      丁○○開設的明日帝國酒店喝酒認識、是橋頭鄉人、從事
      遠洋跑船工作等情，均與丁○○所述認識綽號「阿忠」之
      過程及住所、職業、特徵相符。
（三）被告坦稱透過朋友在丁○○開設的明日帝國酒店喝酒認識
      ，7 、8 年前與丙○○一起跑過船（見聲羈卷第4 頁及原
      審卷第410 頁）。證人丁○○在原審證稱在賭場認識綽號
      「昌仔」，經由「昌仔」介紹在酒店認識「阿忠」，「昌
      仔」與「阿忠」比較熟（見原審卷第104 、209 、213 頁
      ），其於警詢詳稱「12月9 日丙○○約我到七賢路明日帝
      國酒店，我到時，丙○○與阿忠已在場，就一同喝酒，席
      間阿忠向我提及販賣槍彈的事」「與丙○○認識約1 年，
      他與阿忠職業均是船員」等語（89年2 月26日及27日筆錄
      ），並指認丙○○影像基本資料無訛。又於檢察官偵訊時
      指稱「槍是向阿忠買的，他是海員，是透過昌仔介紹，阿
      忠有欠酒帳10萬元，並留1 支手機號碼，有提供給警方調
      查」等語（見91年偵緝字第25號卷第28頁）。證人丙○○
      在警詢時供稱「與乙○○當船員認識，已有7 、8 年時間
      ，與丁○○認識約1 年，乙○○就是綽號阿忠」等語，並
      指認被告犯罪影像基本資料明確（同上卷第122 頁），又
      丙○○與阿忠在明日帝國酒店與丁○○等人喝酒之特徵，
      亦與被告相符。雖其供詞中所陳稱「88年11月中旬在明日
      帝國酒店介紹乙○○與洪榮章認識，隔2 、3 天洪榮章找
      我去酒店時，丁○○及乙○○亦在一起喝酒，應是洪榮章
      介紹乙○○與丁○○認識才對」、「聽到乙○○與丁○○
      在談論買賣槍枝的事情即避開」云云，有避就之嫌；又被
      告雖辯稱：丙○○於89年3 月16日警詢陳稱，88年12月中
      旬與被告見面時，被告曾提及因欲去大陸娶親缺錢，所以
      會販賣槍枝與丁○○等情，但被告早於88年12月3 日與大
      陸女子孫輝結婚，顯然丙○○所述不實云云。惟查，被告
      縱非因結婚缺錢，始起意販賣槍枝，但不能因此反證被告
      未如此告知丙○○，其為販賣槍枝而以此為藉口告知丙○○，亦不違反常情，不能因此而謂丙○○之證述不實；況
      販賣槍枝有厚利可圖，則屬事實。綜合上述各情，應以證
      人丁○○所證述係經由認識約1 年之丙○○介紹，而在明
      日帝國酒店認識被告乙○○，被告與丙○○均是海員比較
      熟（認識約7 、8 年），席間有談到買賣槍彈的事情，堪
      屬可資確信。又證人丁○○證稱係與持有行動電話號碼00
      00000000號行動電話販賣槍彈之「阿忠」聯絡販賣槍彈事
      宜（見89年1 月28日警詢筆錄及91年偵緝字第25號卷第10
      0 頁）；而該0000000000號行動電話，係蔡岳君所申請，
      有遠傳電信股份公司行動電話基本資料可證（91年偵緝字
      第25號卷第48頁），然被告乙○○在檢察官偵訊時自承與
      蔡岳君是穩發漁船公司之同事，並曾使用蔡岳君之手機（
      同上卷第59頁背面），則丁○○供稱係與該手機門號聯絡
      被告之事實，至為明顯。
（四）證人丁○○於警局時供稱：我開車搭載被告，鐘啟郎開車
      載甲○○，沿省道到橋頭鄉，到達不知是橋頭國小或國中
      前，甲○○、鐘啟郎2 人先在省道旁等候，我下車等，被
      告開我的汽車離去，約10分鐘後，被告開車前來，車上有
      一台電腦主機，被告說裡面有2 支槍支、子彈150 發，被
      告說完後就關掉引擎，一溜煙就往對面市場跑，我見狀也
      感納悶等語（見89年2 月14日及同年3 月30日警詢筆錄）
      。而販賣槍彈之人，鮮有隨身攜帶求售，徒增遭查獲之風
      險，而應係藏放熟知隱密之處所，俟覓得買主後，始到該
      處取出槍彈以便交付之常情以觀，益徵販賣槍彈給丁○○
      之阿忠即係被告無訛。
（五）被告於88年12月3 日與大陸籍女子孫輝在大陸黑龍江省註
      冊結婚，為被告所不否認，復有中華人民共和國結婚證書
      影本可證（91年偵緝字第25號卷第39頁），孫輝於89年2
      月9 日首次入境，並於同年3 月12日出境，亦有入出境查
      詢資料可證（同上卷第125 頁）。而丁○○在持有槍彈犯
      行被發覺前，向員警自首並供出槍彈所在，起出槍彈後並
      帶同警方至丁○○橋頭其母親家中欲逮捕被告乙○○未果
      ，當時乙○○母親、妻子均在場，並透過2 人策動被告到
      案等情，業據高雄市政府警察局刑警大隊六分隊小隊長邱
      明原證述在卷（同上卷第126 頁）。準此，被告乙○○新
      婚不久，妻子首度來台，被告乙○○不在家中，若其母及
      妻子均無法聯絡或未告知上情，實難想像，被告稱不知警
      察在查緝云云，顯悖常情。又被告又自承係於89年4 、5
      月間，自基隆先由竹筏接駁再登上漁船前去大陸，為了省
      錢，才搭朋友漁船偷渡出境等語，然被告身為船員，對漁
      船出入境規定知之甚詳，偷渡出境乃違法行為，亦無法循
      合法途徑返國，乃無退路式之出境。若無相當代價或特殊
      管道，船東幾無意願協助他人偷渡，此等違法偷渡代價甚
      高，乃眾所週知之事實，足見被告所辯省錢之說，難以採
      信。再者，被告原辯稱因只玩1 、2 天，才未辦出境手續
      （聲羈卷第3 頁背面），嗣又改稱係為了要請客才到大陸
      （91年偵緝字第25號卷第26頁），前後矛盾，已難盡信。
      而被告至大陸後，陸續在青島經營飯店，在黑龍江省與妻
      經營按摩洗髮店（聲羈卷第5 頁），已有長住之打算。綜
      合上情判斷，被告於89年2、3月已然知悉被檢警追緝，乃
      嗣後伺機偷渡以畏罪潛逃至明。
（六）被告雖辯稱因積欠丁○○10幾萬元酒帳，證人丁○○可能
      挾怨報復云云。惟查，丁○○經營酒店（名義負責人王梅
      ），經手金錢數目非少，豈有僅為區區10幾萬元酒帳，即
      任意誣攀他人。且被告於檢察官第一次偵訊時即如此主張
      （91年偵緝字第25號卷第15頁背面），但其辯護人嗣具狀
      表示被告並未積欠丁○○酒帳，自無槍彈抵償之可能（見
      同卷第63頁），辯詞已有分歧。再者丁○○既已自首並報
      繳所持有之槍彈，依槍砲條例第18條第1 項已得減免其刑
      ，縱供出來源因而查獲，依同條第4 項規定亦係得減免其
      刑，無何差別。是丁○○於原審所稱「在警局之指證，不
      是希望依窩裡反條款獲得減刑，最主要是想要彌補我的過
      失」等語，應可相信。退一步言之，縱如其於89年1 月28
      日警詢時所稱：供出槍枝之事，希望能依所謂窩裡反條款
      從輕處分，減輕刑責云云，然如能依據犯罪者自白，進而
      查獲來源及去向，為鼓勵供出來源俾擴大偵破以宏效果，
      立法上特設規定以減免其刑，乃法律明文之規範。尚不能
      依此即謂凡供出來源即有嫁禍他人以圖減免己刑之動機，
      如此該條規定豈不形同具文。況且，被告自90年12月31日
      返國接受偵訊乃至審判期間，丁○○對被告是否即是賣槍
      之阿忠，即供證不能確定或不記得見過被告（同上卷第27
      頁、100 頁反面、109 頁、原審卷第101 頁、216 頁）。
      果真挾怨報復，何以未再明確指證被告，而作模糊之證述
      ，足見被告所謂挾怨報復之說，尚無憑據。至於辯護人稱
      丁○○買槍之目的是為了殺害藍振源，但藍振源既於88年
      12月19日被槍擊身亡，殊無目標已遭射殺後，再買槍欲完
      成不可能任務，徒增累贅且自暴罪跡之風險。丁○○對此
      表示「因已經與乙○○連絡槍枝事宜，所以打電話給甲○○把槍拿下來」（影卷第35頁背面）。是丁○○為履行對
      被告乙○○及甲○○之承諾，仍將槍枝買下，何況其當次
      亦未實際出資，即可取得槍彈抵償，何樂而不為。縱藍振
      源於本件槍彈買賣前已經身亡，其與甲○○再與被告交易
      ，並不違常理。
（七）本件除證人丁○○、丙○○明確指認被告乙○○即係販賣
      槍彈之「阿忠」外，再佐以警方依其線索查證出被告乙○○之前，所描述「阿忠」之相關外型、特徵、職業、使用
      手機門號、橋頭鄉人、曾至明日帝國酒店等情，在在與其
      後警方所查出之被告相符，顯見丁○○先前之指證，絕無
      誤認之可能。尤其丙○○更與被告認識7 、8 年，同係船
      員，其指認綽號「阿忠」者就是被告乙○○，更毋庸置疑
      。參以被告交付槍彈之地點又在橋頭鄉內，案發後未久隨
      即偷渡出境，綜合右開各項證據加以印證，衡諸經驗法則
      ，自可認定被告確係販賣槍彈給丁○○、甲○○之綽號「
      阿忠」無訛。被告所辯係事後卸責之詞，不足採信，本件
      事證明確，被告之犯行堪以認定。
三、論罪科刑部分：
（一）查被告行為後，刑法業於94年2 月2 日經總統以華總一義
      字第09400014901 號令修正公布，並於95年7 月1 日施行
      ，參酌最高法院95年5 月23日刑事庭第8 次會議決議，修
      正後刑法第2 條第1 項之規定，係規範行為後法律變更所
      生新舊法律比較適用之準據法，於修正後刑法施行後，應
      適用修正後刑法第2 條第1 項之規定，為「從舊從輕」之
      比較。修正後刑法第33條第5 款規定「罰金：新臺幣1 千
      元以上，以百元計算之。」與修正前刑法第33條第5 款規
      定「罰金：1 元以上。」不同，本案併科罰金刑最低度部
      分，經比較新舊法結果，以舊法有利於被告。
（二）被告販賣槍彈予丁○○及甲○○，核其行為，係犯槍砲彈
      藥刀械管制條例第7 條第1 項之未經許可，販賣手槍罪及
      同條例第12條第1 項之未經許可，販賣子彈罪。被告所犯
      上開販賣手槍罪及販賣子彈罪二罪間，為同時同地一行為
      而觸犯二罪名，二罪間有想像競合之關係，應從一重依販
      賣手槍罪處斷。被告行為後，槍砲彈藥刀械管制條例雖於
      89年7 月5 日、90年11月14日、93年6 月2 日、94年1 月
      26日修正公布，惟同條例第7 條、第12條均未修正，故對
      於被告販賣槍彈部分之罪刑無影響。至同條例於90年11月
      14 日 修正公布，並自同年月16日生效，刪除同條例第19
      條關於犯同條例第7 條、第12條之罪經判處有期徒刑者，
      應於刑之執行完畢或赦免後，令入勞動處所強制工作之保
      安處分規定。雖被告犯罪在修法之前，惟依刑法第2 條第
      2 項保安處分適用裁判時之法律之規定，修正前槍砲彈藥
      刀械管制條例第19條之規定，即再無適用餘地，併此敘明
      。
（三）原判決未詳為推求，而諭知被告無罪之判決，自有未當，
      檢察官上訴意旨執此指摘原判決不當，為有理由，應由本
      院將原判決撤銷改判。審酌被告為牟一己私利，販賣制式
      手槍3 支及子彈200 顆給丁○○、甲○○，嚴重影響社會
      治安，及其犯罪後之態度等一切情狀，量處如主文所示之
      刑，並依法併科罰金，並就罰金刑部分諭知易服勞役之折
      算標準即如易服勞役，以新臺幣3000元折算1 日。本院宣
      告被告應併科罰金新臺幣50萬元，其易服勞役之折算標準
      ，如依舊法應以罰金總額與6 個月之日數比例折算，如依
      新法規定而以新臺幣3000元折算1 日，則易服勞役之日數
      為166.7天，尚不到6個月，比較結果，適用新法以3000元
      折算1 日有利於被告，自應依刑法第2 條第1 項但書規定
      ，適用新法諭知如易服勞役，以3000元折算1 日。至被告
      已售出之匈牙利制式九０手槍、貝瑞塔制式九二手槍及蘇
      聯制式九０手槍各1 支及制式子彈200 顆，已經交易移轉
      予丁○○、甲○○2 人，而此2 人因持有上開槍彈亦經判
      刑沒收確定，既不在被告持有中，又未扣案，自毋庸於被
      告罪刑下宣告沒收（最高法院93年台上字第4591號判決意
      旨參考），附此敘明。
四、公訴意旨另以：甲○○其後於不詳時地，再向被告乙○○購
    得制式手槍1 支及子彈數量不詳，成交後交給陳記成。係以
    證人丁○○於警詢時供述「事隔3 、4 天後，甲○○與陳記
    成2 人又至高雄找我，甲○○以19萬元價錢又在高雄市○○○○○路口再向乙○○購得制式手槍1 支及子彈約100 多顆
    」云云（見89年2 月16日、2 月26日、3 月5 日、3 月8 日
    警詢筆錄），而認此部分被告另涉嫌販賣槍彈之犯行云云。
    但查，證人丁○○於偵查中即供稱：未再於88年12月23日又
    向「阿忠」買槍給甲○○及陳記成，之前弄錯了等語（90年
    3 月28日偵訊筆錄）。又在原審證稱：之前雖供稱另向「阿
    忠」購得制式手槍1 支及不詳數量子彈，轉交甲○○與陳記
    成云云，是因當時警方向我說戴大原供出有看到我帶槍，警
    方當時懷疑甲○○涉及高雄市議員藍振源命案，我才將此事
    與本案講在一起，但事實上並不實在等語（93年1 月12日審
    判筆錄），且證人陳記成及甲○○於原審均否認有此事實（
    93年1 月2 日、93年2 月9 日審判筆錄），檢察官亦未提出
    其他任何證據，復查無上開槍彈扣案，被告被訴此部分之犯
    行，即不能認定。因公訴人認與前述論罪科刑之犯行有連續
    犯之裁判上一罪關係，爰不另為無罪之諭知。
五、原審漏未判決部分：（一）按法院審判之對象，以起訴書記
    載與審判中所主張或卷內存在具同一性之事實為限。而犯罪
    已否起訴，應以公訴意旨曾否就起訴之事實加以記載為準，
    與所犯法條之記載無關。此項事實之記載，係以確定起訴之
    範圍。經查，本件起訴事實已論及丁○○向警方供出向乙○○購買槍彈之上情，豈料乙○○知悉遭台灣高雄地方法院檢
    察署檢察官為限制出境之處分後，隨即自基隆偷渡前往中國
    大陸，迄於90年12月31日下午8 時30分，因被告為中國大陸
    官員發現未合法入境予以罰款，並解送至中國廣州羅湖出境
    ，始搭機由高雄小港機場入境而為警循線查獲之事實。（二
    ）起訴書雖未論列被告另涉犯入出國及移民法第54條等罪嫌
    ，但此部分事實既於起訴書中敘明，應認業經提起公訴。再
    者，公訴人亦未認此犯嫌與販賣槍彈有何裁判上一罪關係，
    經本院形式上觀察亦認無審判不可分之適用。此部分起訴事
    實與已判決部分各別獨立，乃原審漏未判決之事項，不屬第
    二審審判之範圍。檢察官上訴雖未執此指摘原判決不當，本
    院依職權認應由原審補充判決，並維被告之審級利益。
六、丙○○是否涉犯幫助被告販賣本件之槍彈予丁○○，亦未經
    起訴，應由檢察官另行卓處，併此指明。
據上論結，應依刑事訴訟法第369 條第1 項前段、第364 條、第
299 條第1 項前1 段，槍砲彈藥刀械管制條例第7 條第1 項、第
12條第1 項、刑法第2 條第1 項、第11條前段、第55條、第42條
第3 項，刑法施行法第1 條之1 ，判決如主文。
本案經檢察官彭南雄到庭執行職務。
中    華    民    國    97    年    3     月    27    日
                      刑事第六庭  審判長法  官  王憲義
                                        法  官  張盛喜
                                        法  官  邱永貴
以上正本證明與原本無異。
如不服本判決應於收受本判決後10日內向本院提出上訴書狀，其
未敘述上訴理由者，並得於提起上訴後10日內向本院補提理由書
狀（均須按他造當事人之人數附繕本）「切勿逕送上級法院」。
中    華    民    國    97    年    3     月    27    日
                                        書記官  鄭翠芬
附錄本件判決論罪科刑法條：
槍砲彈藥刀械管制條例第7 條第1 項：
未經許可，製造、販賣或運輸火砲、肩射武器、機關槍、衝鋒槍
  、卡柄槍、自動步槍、普通步槍、馬槍、手槍或各類砲彈、炸
  彈、爆裂物者，處死刑、無期徒刑或7 年以上有期徒刑；處徒
  刑者，併科新台幣3000萬元以下罰金。
槍砲彈藥刀械管制條例第12條第1 項：
未經許可，製造、販賣或運輸子彈者，處1 年以上7 年以下有期徒
刑，併科新台幣500 萬元以下罰金。


司法院資訊處製作；財團法人民間司法改革基金會備份。
